【裁判字號】    89,毒抗,809
【裁判日期】    890831
【裁判案由】    聲請強制戒治
【裁判全文】
台灣高等法院台中分院刑事裁定                    八十九年度毒抗字第八九號
    抗  告  人
    即  被  告  甲○○
右抗告人因強制戒治案件，不服台灣南投地方法院中華民國八十九年八月三十一日第
一審裁定（八十九年度毒聲字第一四九五號；聲請案號：台灣南投地方法院檢察署八
十九年度聲戒字第三五號，偵查案號：八十九年度毒偵字第一三四五號），提起抗
告，本院裁定如左：
    主  文
抗告駁回。
    理  由
一、按犯毒品危害防制條例第十條之罪者，經觀察、勒戒後，有繼續施用毒品之傾向
    者，由檢察官聲請法院裁定令入戒治處所施以強制戒治，其期間為一年，同條例
    第二十條第二項後段定有明文。
二、本件聲請意旨略以：被告甲○○前因施用毒品案件，經依原審法院八十九年度毒
    聲字第一二一四號裁定送台灣南投看守所附設勒戒所觀察、勒戒後，認無繼續施
    用毒品之傾向，有該所於民國（下同）八十九年八月九日以投所正總字第一八八
    六號所函附證明書可證，惟被告於八十九年八月十日出勒戒所後，旋即於同年八
    月十二日下午，在其南投縣南投市○○里○○○街十九巷二九號住處內，非法施
    用第二級毒品安非他命，嗣於同日為警於上址查獲，並有扣案之玻璃吸食器及吸
    食器各一支可資佐證，且上開事實業據被告自白不諱，足見被告應有繼續施用毒
    品之傾向甚為明顯，而上開無繼續施用傾向之證明書應屬評估有誤，爰依同條例
    第二十條第二項之規定，聲請裁定將被告令入戒治處所施以強制戒治。
三、關於如何認定有無繼續施用毒品傾向，法律並未明文規定，委由評估者根據臨床
    實務認定之。而法務部為避免認定標準過於歧異，有違平等原則，本其職權訂立
    「觀察、勒戒十天作業流程表」一份，供作綜合評估者參考，實務上勒戒處所均
    依該流程表判定施用毒品者有無繼續施用傾向。該流程表附件二、三，提供判斷
    準則有三：人格特質、臨床徵候、行為表現；其中人格特質配分二十分，臨床徵
    候配分六十分，行為表現配分二十分；上述三項準則個別給分標準則於附件五之
    評分說明手冊詳列。經總計得分，其判定原則如下：一分至七一分判定為有
    繼續施用毒品傾向。五分至分判定為無繼續施用毒品傾向。七分至五一分
    判定為有繼續施用毒品傾向之原則為有：1.缺乏病識感或戒治動機者。2.第一級
    毒品使用者。3.有煙毒前科者。4.有礙家庭、社會和諧與安寧者等四種情形之一
    者。另分數如為五分以下，原本應列為「無繼續施用毒品傾向」，但綜合評分
    者根據臨床實務，有具體事證，認為個案「有繼續施用毒品傾向」者，以綜合評
    分者所評估為準；惟需在「有無續續施用毒品傾向證明書」詳細說明欄載明具體
    事證。亦即被告其判斷準則合計得分如在五分以下，原則上應認定為無繼續施
    用毒品傾向，僅在特定情形，於詳列具體事證情形下，可改認定為有繼續施用毒
    品傾向。
四、關於本件被告，依卷附之評估標準紀錄紙所載：(1)其人格特質因有賭博犯罪前科
    一次，得六分。(2)臨床徵候則因其入所尿液篩檢呈陽性反應，及因其可能有戒斷
    症狀、使用期間為一個月至一年，共得二十五分。(3)行為表現因「社會功能不良
    」，得五分；出身破碎家庭，得二分；合計為三十八分。
五、然查，被告於八十九年八月十日出勒戒所後，旋即於同年八月十二日下午，在其
    南投縣南投市○○里○○○街十九巷二九號住處內，非法施用第二級毒品安非他
    命，且於同日為警於上址查獲之事實，業據被告於偵查中自白不諱，並有扣案之
    玻璃吸食器及吸食器各一支可資佐證，應堪信為真實，足見被告於勒戒後仍絲毫
    無戒治之動機甚明，則縱使其得分在五分以下，原審法院依據上開判定原則，
    認被告尚欠缺戒絕毒品之決心，且因其出自破碎家庭，乏家庭及社會支持系統，
    應有繼續施用毒品傾向，因而接受聲請人之意見，裁定令被告入戒治處所施以強
    制戒治，其期間為一年，於法並無不合，抗告意旨否認有繼續施用毒品傾向，並
    無理由，應予駁回。
六、據上論斷，應依刑事訴訟法第四百十二條，裁定如主文。
中      華      民      國    八十九    年      十      月    三十      日
                                  台灣高等法院台中分院刑事第八庭
                                        審判長法  官  羅  得  村
                                              法  官  古  金  男
                                              法  官  林  輝  煌
右正本證明與原本無異。
不得再抗告。
                                              書記官  劉  恒  宏
中      華      民      國    八十九    年      十一    月      二      日
                                                        Ｃ


司法院資訊處製作；財團法人民間司法改革基金會備份。
